最高法院刑事判決　　　　　　　　　 110年度台上字第6021號
上　訴　人　吳進祿


上列上訴人因違反毒品危害防制條例案件，不服臺灣高等法院臺
南分院中華民國110年6月28日第二審判決（109年度上訴字第109
8號，起訴案號：臺灣臺南地方檢察署109年度營毒偵字第85號）
，提起上訴，本院判決如下：
    主  文
上訴駁回。
    理  由
一、按刑事訴訟法第377 條規定，上訴於第三審法院，非以判決
    違背法令為理由，不得為之。是提起第三審上訴，應以原判
    決違背法令為理由，係屬法定要件，且必須依據卷內訴訟資
    料為具體之指摘，並足據以辨認原判決已具備違背法令之形
    式者，始屬相當。
二、民國109年1月15日修正公布，同年7 月15日施行之毒品危害
    防制條例之毒品政策，對於施用毒品者係採「觀察、勒戒或
    強制戒治」（即機構內處遇）及「附命完成戒癮治療緩起訴
    」（即機構外處遇）之雙軌制治療處遇。修正後該條例第24
    條除規定對於施用毒品者可予以上開機構外處遇外，並可視
    個別情況給予繳納處分金、義務勞務、心理輔導或其他預防
    再犯措施，顯然是對被告較為有利之多元化緩起訴處遇精神
    。本次修正之毒品危害防制條例第35條之1第2款前段規定，
    修正條例施行前犯施用第一、二級毒品罪之案件，於修正施
    行後，審判中之案件，由法院或少年法院（地方法院少年法
    庭）依修正後規定處理。所稱「依修正後規定處理」，係指
    就本次再犯同條例第10條之罪，距最近1 次觀察、勒戒或強
    制戒治執行完畢釋放後，已逾3 年者，無論期間有無再犯，
    或是否有經檢察官為「附命（戒癮治療）緩起訴」，法院均
    得視個案情形，依職權裁定令被告入勒戒處所觀察、勒戒，
    若認檢察官未及審酌被告有無不適合附命完成戒癮治療等緩
    起訴處分情形，倘逕予裁定觀察、勒戒，對被告顯然不利或
    有失公平，而宜由檢察官再行斟酌者，即應認起訴程序違背
    規定且無從補正而判決不受理，此為本院最近一致之見解。
三、本件原判決以公訴意旨略以：上訴人吳進祿基於施用第一級
    毒品海洛因之犯意，於民國109年3月25日下午2 時30分許，
    在臺南市歸仁區仁壽宮旁廁所內，施用第一級毒品海洛因 1
    次，因認上訴人涉犯毒品危害防制條例第10條第1 項施用第
    一級毒品罪嫌。惟上訴人前因施用毒品案件，最近一次經法
    院裁定強制戒治，於90年5 月25日停止戒治期滿未經撤銷而
    執行完畢，有臺灣高等法院被告前案紀錄表在卷可稽。檢察
    官起訴上訴人本案施用海洛因犯行之時間，距其最近1 次強
    制戒治執行完畢（90年5月25日），已逾3年。故本件檢察官
    之起訴，已因法律修正之情事變更，致欠缺訴追條件，應依
    刑事訴訟法第303條第1款規定，為公訴不受理之判決，因而
    撤銷第一審對上訴人之科刑判決，改判諭知本件公訴不受理
    ，而駁回檢察官在第二審上訴，核無違誤。
四、上訴意旨略以：伊本次犯行係在修法前所犯，應依舊法論罪
    科刑，並請求予以辯駁機會等語。惟查：原判決依新修正之
    毒品危害防制條例諭知本件公訴不受理，於不受理判決確定
    後即回歸檢察官偵查程序，依上開說明，上訴人有依新法獲
    得毒品危害防制條例第24條所規定之多元處遇緩起訴之機會
    ，對其更為保障，上訴人顯係誤解修正後之施用毒品刑事政
    策及法律適用情形。綜上，上訴意旨並非依據卷內資料具體
    指摘原判決究有如何違背法令之情形，顯不足據以辨認原判
    決已具備違背法令之形式。揆之首揭說明，其上訴為違背法
    律上之程式，應予駁回。
據上論結，應依刑事訴訟法第395條前段，判決如主文。
中    華    民    國   110    年    11    月    11    日
                  刑事第四庭審判長法  官  林  立  華  
                                  法  官  謝  靜  恒  
                                  法  官  林  瑞  斌  
                                  法  官  李  麗  珠  
                                  法  官  王  敏  慧  
本件正本證明與原本無異
                                  書記官
中    華    民    國   110    年    11    月    18    日